臺灣臺北地方法院民事判決　　　　　　　　　　　九十二年度重訴字第一九五四號
　　原　　　告　第一商業銀行股份有限公司
　　法定代理人　未○○
　　訴訟代理人　甲○○
　　被　　　告　戊○○
　　　　　　　　辰○○
　　　　　　　　張銓堂即雅棠工程行
　　　　　　　　己○○
　　　　　　　　寅○○
　　　　　　　　佑麒工程開發有限公司
　　右　一　人
　　法定代理人　申○○
　　訴訟代理人　張靜怡律師
　　　　　　　　辛○○
　　被　　　告　乙○○
　　　　　　　　丁○○
　　　　　　　　木榆企業有限公司
　　右　一　人
　　法定代理人　丙○○
　　被　　　告　卯○○
　　右　一　人
　　訴訟代理人　丑○○
　　被　　　告　巳○○
　　　　　　　　立業家有限公司
　　右　一　人
　　法定代理人　子○○
　　被　　　告　江樺有限公司
　　右　一　人
　　法定代理人　庚○○
　　　　　　　　癸○
　　　　　　　　壬○○
　　　　　　　　午○○
　　　　　　　　酉○○
當事人間請求清償借款事件，本院於民國九十三年三月三十日言詞辯論終結，判決如
下：
    主  文
被告戊○○應給付原告新台幣陸佰肆拾貳萬陸仟伍佰壹拾元及如附表(一)所示之利息
、違約金。
被告戊○○應給付原告美金肆拾萬壹仟貳佰貳拾玖元肆角陸分，及如附表(二)所示之利
息、違約金，並得按給付時原告牌告美金賣出即期匯率折算新台幣給付之。
被告辰○○、張銓堂即雅棠工程行應連帶給付原告新台幣陸拾柒萬柒仟柒佰元，及如
附表(三)編號１所示之利息。
被告辰○○、己○○應連帶給付原告新台幣肆拾壹萬零肆佰元，及如附表(三)編號２所
示之利息。
被告寅○○、乙○○應連帶給付原告新台幣貳拾貳萬仟陸佰元，及如附表(四)編號１
所示之利息。
被告乙○○、丁○○應連帶給付原告新台幣拾玖萬壹仟元，及如附表(四)編號２所示
之利息。
被告木榆企業有限公司應給付原告新台幣捌拾捌萬元，及如附表(五)編號１所示之利息
。
被告巳○○應給付原告新台幣肆萬玖仟佰元，及如附表(五)編號２所示之利息。
被告立業家有限公司應給付原告新台幣壹拾捌萬捌仟元，及如附表(六)編號１所示之利
息。
被告江樺有限公司應給付原告新台幣陸拾萬元，及如附表(六)編號２所示之利息。
第一項、第二項（以下稱甲項）被告與第三項至第十項（以下稱乙項）被告，其中甲
、乙項任一項被告給付時，他項被告於該給付範圍內同免責任。
原告其餘之訴駁回。
訴訟費用由被告戊○○辰○○、張銓堂即雅棠工程行、己○○、寅○○、乙○○、丁○○、木榆企業有限公司、巳○○、立業家有限公司、江樺有限公司連帶負擔百分之
八十五，餘由原告負擔。
本判決第三項、第四項、第五項、第六項、第七項、第八項、第九項、第十項各得假
執行。
    事  實
甲、原告方面：
一、聲明：
（一）被告戊○○應給付原告新台幣（下同）陸佰肆拾貳萬陸仟伍佰壹拾元，及如
      附表(一)所示之利息、違約金。
（二）被告戊○○應給付原告美金肆拾萬壹仟貳佰貳拾玖元肆角陸分，及如附表(二)所
      示之利息、違約金，並得按給付時原告牌告美金賣出即期匯率折算新台幣給付
      之。
（三）被告辰○○、張銓堂即雅棠工程行應連帶給付原告陸拾柒萬柒仟柒佰元，及如
      附表(三)編號１所示之利息。
（四）被告辰○○、己○○應連帶給付原告肆拾壹萬零肆佰元，及如附表(三)編號２所
      示之利息。
（五）被告寅○○、佑麒工程開發有限公司、乙○○應連帶給付原告貳拾貳萬仟陸
      佰元，及如附表(四)編號１所示之利息。
（六）被告乙○○、丁○○應連帶給付原告拾玖萬壹仟元，及如附表(四)編號２所示
      之利息。
（七）被告木榆企業有限公司、卯○○應連帶給付原告捌拾捌萬元，及如附表(五)編號
      １所示之利息。
（八）被告巳○○應給付原告肆萬玖仟佰元，及如附表(五)編號２所示之利息。
（九）被告立業家有限公司應給付原告壹拾捌萬捌仟元，及如附表(六)編號１所示之利
      息。
（十）被告江樺有限公司應給付原告陸拾萬元，及如附表(六)編號２所示之利息。
二、陳述：
（一）訴外人雅格照明股份有限公司（以下簡稱雅格公司）自民國九十年五月十六日
      起陸續向原告借款，其借款金額、清償期、利息及違約金之約定詳如附表(一)所
      載，雅格公司僅繳息至如附表(一)之利息即未依約繳款。雅格公司又於九十年二
      月一日簽具進口遠期信用狀借款契約，期限至九十年八月十一日，由其出具開
      發信用狀申請書，委託原告開發遠期信用狀，並就該信用狀項下之匯票金額或
      商業發票金額予以墊款，墊款期限為見票一百八十天，且於契約第三條約定有
      利息、違約金，其金額、到期日、利息、違約金之計算詳如附表(二)所載。雅格
      公司分別在九十年二月十五日、九十年三月三十日開狀，金額為美金貳拾萬
      肆仟玖佰元、貳拾陸萬貳仟肆佰零伍元伍角肆分，另於九十年十二月二十八日
      結匯償還美金萬肆仟玖佰元、陸萬壹仟壹佰柒拾伍元伍角肆分及其利息、違
      約金，尚積欠如附表(二)所示之款項未清償。被告戊○○於九十年二月一日簽訂
      保證書，約定就雅格公司對原告所負一切債務以本金仟萬元為限額願與雅格
      公司負連帶清償責任，其自應就前述債務負清償之責。
（二）原告另持有雅格公司交付用以向原告借款供作票貼之支票，包括：(1)由被告辰
      ○○於九十二年十月三日所簽發，付款人為中國農民銀行基隆分行，票面金額
      陸拾柒萬柒仟柒佰元之支票，並由被告張詮堂背書。(2)由被告辰○○於九十二
      年十月三日所簽發，付款人為中國農民銀行基隆分行，票面金額肆拾壹萬零肆
      佰元之支票，並由被告己○○與訴外人富勤工程有限公司背書。(3)由被告寅○○於九十二年十月三日所簽發，付款人為台北市第一信用合作社古亭分社，票
      面金額貳拾貳萬仟陸佰元之支票，並由被告佑麒工程開發有限公司、乙○○
      背書。(4)由被告丁○○於九十二年十月三日所簽發，付款人為台北國際商業銀
      行景美分行，票面金額拾玖萬壹仟元之支票，並由被告乙○○與訴外人日陞
      照明企業有限公司背書。(5)由被告木榆企業有限公司於九十二年十月三日所簽
      發，付款人為上海商業儲蓄銀行北中和分行，票面金額捌拾捌萬元之支票，並
      由被告卯○○與訴外人日陞照明企業有限公司背書。(6)由被告巳○○於九十二
      年二月十五日所簽發，付款人為世華聯合商業銀行二重分行，票面金額肆萬玖
      仟佰元之支票。(7)由被告立業家有限公司於九十二年五月五日所簽發，付款
      人為彰化商業銀行台北世貿中心分行，票面金額壹拾捌萬捌仟元之支票。(8)由
      被告江樺有限公司於九十二年三月十五日所簽發，付款人為誠泰銀行松江分行
      ，票面金額陸拾萬元之支票。以上支票屆期經原告提示付款均遭退票。前述
      被告因消費借貸、連帶保證契約與票據之法律關係，所生之債務為不真正連帶
      債務，倘票款債務人為清償，其餘借款債務在清償範圍內即免除之。
（三）為此本於消費借貸、連帶保證契約及票據之法律關係，起訴請求被告清償借款
      、票款，各如訴之聲明所示。
（四）對被告抗辯所為之陳述：
      被告卯○○曾使用過支票背面之印文，向訴外人合作金庫建國支庫申請開立帳
      號一○○四三六號支票存款帳戶，足見其有背書之意思自應負背書人責任。
三、證據：提出借款展期約定書、借據、約定書、保證書、進口遠期信用狀借款契約
    、開發信用狀申請書、國外扣帳通知單、進口單據到達聲明書、支票及退票理由
    單、公司變更登記事項卡為證。
乙、被告方面：
壹、被告卯○○未於最後言詞辯論期日到場，惟據其前期日到場所為之聲明及陳述略
    以：
一、聲明：原告之訴駁回。
二、陳述：原告提出之支票上蓋用被告卯○○之印文，並非真正，被告卯○○無須負
    背書人責任。
貳、被告佑麒工程開發有限公司部分：
一、聲明：原告之訴駁回。
二、陳述：被告佑麒工程開發有限公司並不認識共同被告寅○○、乙○○，亦未見過
    原告提出之支票，更未在支票上背書，其上之印文並非真正。
、被告江樺有限公司部分：
一、聲明：原告之訴駁回。
二、陳述：法定代理人癸○並非江樺有限公司股東，
肆、被告戊○○、辰○○、張銓堂即雅棠工程行、己○○、寅○○、乙○○、丁○○
    、木榆企業有限公司、巳○○、立業家有限公司未於言詞辯論期日到場，亦未提
    出書狀作任何聲明或陳述。
    理  由
甲、程序方面：
一、按共同訴訟之被告數人，其住所不在一法院管轄區域內者，各該住所在地之法院
    俱有管轄權，民事訴訟法第二十條前段定有明文。經查，本件被告戊○○、張銓
    堂即雅棠工程行、立業家有限公司、江樺有限公司住所、事務所均位於本院轄區
    內，故本院自有管轄權，合先敘明。
二、又按公司因解散，其權利能力即受限制，而縮小在清算範圍內，此觀公司法第二
    十五條規定自明。又解散之公司，除因合併、分割或破產而解散者外，應行清算
    ，公司之清算，以全體股東為清算人；此於有限公司亦準用之；且公司之清算人
    ，在執行職務範圍內，為公司之負責人，同法第二十四條、第七十九條、第一百
    十三條及第八條第二項復定有明文。是有限公司經解散者，應行清算且以其全體
    股東為清算人。卷查，被告江樺有限公司業於九十一年十二月二十四日解散，尚
    未經股東選任清算人，除有公司變更登記事項卡在卷可稽外，並經本院調查屬實
    ，故原告補正庚○○、癸○、壬○○、午○○、酉○○為被告江樺有限公司之法
    定代理人，自屬合法。且依同法第八十五條第一項前段規定：「清算人有數人時
    ，得推定一人或數人代表公司，如未推定時，各有對於第三人代表公司之權。」
    ，各法定代理人在訴訟程序中均有代理公司之權。雖法定代理人癸○陳稱：其並
    非被告江樺有限公司之股東等語，然揆諸前揭法條規定，其餘江樺有限公司法定
    代理人仍得單獨代理該公司為本件訴訟行為。
三、本件被告戊○○、辰○○、張銓堂即雅棠工程行、己○○、寅○○、乙○○、丁○○、木榆企業有限公司、巳○○、立業家有限公司、卯○○未於言詞辯論期日
    到場，核無民事訴訟法第三百八十六條所列各款情形，應依原告之聲請，由其一
    造辯論而為判決。
乙、得心證之理由：
一、原告起訴主張：雅格公司自九十年五月十六日起陸續向其借款，其借款金額、清
    償期、利息及違約金之約定詳如附表(一)所載，又於九十年二月一日簽具進口遠期
    信用狀借款契約，期限至九十年八月十一日，由其出具開發信用狀申請書，委託
    原告開發遠期信用狀並予以墊款，墊款期限為見票一百八十天，且於契約第三條
    約定有利息、違約金，其金額、到期日、利息、違約金之計算詳如附表(二)所載，
    雅格公司分別在九十年二月十五日、九十年三月三十日開狀，尚積欠如附表(二)所
    示之款項未清償。被告戊○○則於九十年二月一日簽訂保證書，約定就雅格公司
    對原告所負一切債務以本金仟萬元為限額願與雅格公司負連帶清償責任。再者
    ，雅格公司另交付如附表(三)至(六)所示之支票，用以向原告借款供作票貼，屆期提
    示付款均遭退票。前述被告因消費借貸、連帶保證契約與票據之法律關係，所生
    之債務為不真正連帶債務，倘票款債務人為清償，其餘借款債務在清償範圍內即
    免除之。為此本於消費借貸、連帶保證契約及票據之法律關係，請求被告清償借
    款、票款，各如訴之聲明所示等語。
二、被告卯○○、佑麒工程開發有限公司則以：其等並未在支票背書，其上蓋用之印
    文非真正等語，資為抗辯。
三、原告主張雅格公司向其借款、申請開發信用狀，尚有如附表(一)、(二)所示本金、利
    息及違約金未清償，被告戊○○為其連帶保證人，而其餘被告則為附表(三)至(六)所
    示支票之發票人、背書人，此等支票係雅格公司交付用以借款票貼者，所成立之
    消費借貸、連帶保證及票據債務為不真正連帶債務等事實，已據其提出借款展期
    約定書、借據、約定書、保證書、進口遠期信用狀借款契約、開發信用狀申請書
    、國外扣帳通知單、進口單據到達聲明書、支票及退票理由單為證。被告辰○○
    、張銓堂即雅棠工程行、己○○、寅○○、乙○○、丁○○、巳○○經於相當時
    期受合法之通知，而於言詞辯論期日不到場，亦未提出準備書狀爭執，依民事訴
    訟法第二百八十條第三項準用第一項規定，視同對原告主張之前述事實為自認；
    被告戊○○、木榆企業有限公司、立業家有限公司未到場爭執，亦未提出書狀供
    本院斟酌，被告江樺有限公司就前述事實則到場未予爭執，依上開證物，應堪信
    原告主張為真實。
四、另被告佑麒工程開發有限公司、卯○○否認有在支票上背書，並抗辯背書蓋用之
    印文非真正等語。依民事訴訟法第二百七十七條前段：「當事人主張有利於己之
    事實者，就其事實有舉證之責。」及同法第三百五十七條前段規定，原告就此支
    票（見本院卷第四十三頁、第四十七頁）之形式上真正自應負舉證責任。原告雖
    主張被告卯○○曾在合作金庫建國支庫申請開立帳號一○○四三六號支票存款帳
    戶，該背書印文為真正等語，並提出支票（見本院卷第一百七十八頁）以佐，但
    此亦為被告卯○○所否認，此外，原告復未能提出其他證據以證明被告卯○○、
    佑麒工程開發有限公司確有背書之事實，其主張其等應負背書人責任，自無足取
    。
五、從而，原告依消費借貸、連帶保證契約及票據之法律關係，請求被告戊○○、辰
    ○○、張銓堂即雅棠工程行、己○○、寅○○、乙○○、丁○○、木榆企業有限
    公司、巳○○、立業家有限公司、江樺有限公司清償借款、票款各如主文第一項
    至第十項所示，為有理由，應予准許。至超逾部分，則難謂有據，應予駁回。而
    如主文第一項、第二項所示之借款債務，與第三項至第十項所示之票款債務，二
    者為不真正連帶債務關係，於其中任一債務所列被告給付時，原告之債權於該給
    付範圍內同獲滿足之清償，故另一債務各項被告於該給付範圍內同免責任。
丙、假執行之宣告：
    如主文第三項至第十項所示係命清償票據上債務之判決，應依民事訴訟法第三百
    八十九條第一項第三款規定，依職權宣告假執行。
丁、結論：
    本件原告之訴為一部有理由，一部無理由，依民事訴訟法第三百八十五條第一項
    前段、第七十九條、第八十五條第二項、第三百八十九條第一項第三款，判決如
    主文。
中　　　華　　　民　　　國　　九十三　　年　　　四　　　月　　　九　　　日
                              民事第三庭  法  官    賴錦華
正本係照原本作成
如對本判決上訴，須於判決送達後廿日內向本院提出上訴狀
中　　　華　　　民　　　國　　九十三　　年　　　四　　　月　　  九 　 　日
                                          書記官    林桂玉
